臺灣高等法院臺中分院刑事判決　 　　　　　民國九十一年度交上訴字第一三八九號
　　上　訴　人　臺灣彰化地方法院檢察署檢察官
　　上　訴　人
　　即　被　告　乙○○
右上訴人等因被告過失致死案件，不服臺灣彰化地方法院中華民國九十一年五月十四
日第一審判決（民國九十年度交訴字第二三七號，起訴案號：臺灣彰化地方法院檢察
署民國九十年度偵字第七五三七號），提起上訴，本院判決如左：
    主      文
上訴駁回。
    事      實
一、乙○○於民國（下同）九十年九月十九日晚上八時四十五分許，偶駕駛向朋友王
    志勇借用車牌號碼ＶＮ－○八○二號自用小客車訪友聊天後，發動停放在彰化縣
    鹿港鎮○○路旁之車牌號碼ＶＮ－０八０二號自用小客車，欲起步往台十七線方
    向由東往西方向行駛，其行車前原應注意起步前應顯示左轉方向燈，注意前後左
    右有無障礙或車輛行人，並應讓行進中之車輛行人優先通過，且依當時狀況，並
    無不能注意之情形，竟疏未注意及此，而貿然於該處起駛，而阻擋左後直行來車
    行駛，適黃仕旭騎乘車牌號碼ＪＳＺ─七六九號機車由東往西方向行經該處，遇
    此突發情況待黃仕旭發現時已防範不及，致其所騎乘之機車正面撞及乙○○所駕
    駛之自小客車之左前輪、左前葉子板部位，致黃仕旭彈起而摔落地面，黃仕旭因
    此受有頭部外傷、顱內出血之傷害，於送醫途中死亡。乙○○於犯罪未被有偵查
    犯罪職權之公務員發覺前，委請住於附近之友人黃振昌以電話向彰化縣警察局鹿
    港分局鹿港派出所報案，乙○○在現場等候，並向到場處理員警自首而接受裁判
    。
二、案經彰化縣警察局鹿港分局報請臺灣彰化地方法院檢察署檢察官相驗後，由檢察
    官自動檢舉偵查起訴。
    理      由
一、訊據上訴人即被告乙○○（以下稱被告）固坦承於右揭時、地與被害人黃仕旭發
    生車禍致其死亡之事實不諱，惟矢口否認有何過失犯行，辯稱：是黃仕旭撞上來
    ，我已經停止，我看到他已經離我十幾公尺，我車已停下來，光線也很好，而且
    我車是白色，我覺得很訝異他為什麼會撞上來，我看到他機車燈距離我有十幾公
    尺，一轉眼就撞上來，而衝擊力又很大，所以我認為他的速度超過九十公里，並
    沒有實際測速，且黃仕旭駕駛機車前有喝酒等語。經查，右揭事實業據被害人黃
    仕旭之姊甲○○指訴甚詳，並有道路交通事故調查報告表、彰化縣警察局受理各
    類案件記錄表各一件及現場照片附卷可資佐證，而被害人黃仕旭確係因本件車禍
    受頭部外傷顱內出血死亡，亦經台灣彰化地方法院檢察署檢察官督同檢驗員相驗
    屍體屬實，製有勘驗筆錄、相驗屍體證明書、驗斷書在卷可按。按「行車前原應
    注意起步前應顯示方向燈，注意前後左右有無障礙或車輛行人，並應讓行進中之
    車輛行人優先通過」，道路交通安全規則第八十九條第一項第六款定有明文，本
    件被告駕駛自用小客車自應注意上開交通安全規則之規定，且依當時情形，又無
    不能注意之情事，竟疏於注意，而貿然由路邊起駛因而肇事致被害人黃仕旭傷重
    死亡，為肇事原因，本件經送鑑定之結果亦同此認定，此有台灣省彰化縣區車輛
    行車事故鑑定委員會九十年十月三十一日彰鑑字第九００六八八號鑑定意見書、
    台灣省車輛行車事故覆議鑑定委員會九十一年三月二十六日府覆議字第九一０二
    四九號函各一份在卷可稽，足徵被告確有過失情事無訛，被告所辯顯係事後卸責
    之詞，不足採信；且被告之過失行為與被害人黃仕旭車禍受傷死亡間顯具有相當
    因果關係。是以本件事證已臻明確，被告犯行堪予認定。至被害人黃仕旭血液酒
    精含量○．四六四％（Ｗ／Ｖ），固有法務部調查局檢驗通知書在卷可憑，應不
    影響被告過失罪責，併予敘明。
二、查被告雖領有職業大貨車駕駛執照，且其職業為司機，然刑法第二百七十六條第
    二項業務過失致死罪，須從事業務之人，因執行司機駕駛職業事務過失致人於死
    ，始足當之；本件被告偶駕駛向朋友王志勇借用車牌號碼ＶＮ－○八○二號自用
    小客車訪友聊天，並非執行職業駕駛大貨車事務，核被告所為，係犯刑法第二百
    七十六條第一項之過失致人於死罪（參照臺灣高等法院暨所屬法院六十六年度法
    律座談會刑事類第十四號提案研討結果，刊載臺灣高等法院歷年法律座談會彙編
    第三三六頁）。被告於未被有偵查犯罪職權之公務員發覺前，委請住於附近之友
    人黃振昌以電話向彰化縣警察局鹿港分局鹿港派出所報案，被告在現場等候，並
    向到場處理員警自首而接受裁判，此業經證人黃振昌證述甚詳，並有道路交通事
    故調查報告表一件在卷可稽，符合自首要件，爰依法減輕其刑。原審法院審酌被
    告無前科紀錄、過失之情節及被告於肇事後雖願意賠償新台幣（以下同）二百七
    十萬元（其中包含已由被害人家屬領取之汽車強制責任險一百四十萬元），惟被
    害人家屬不同意，因此至今仍無法達成民事上和解及被告肇事後之態度等一切情
    狀，適用刑事訴訟法第二百九十九條第一項前段，刑法第二百七十六條第一項，
    第六十二條前段，第四十一條第一項前段，罰金罰鍰提高標準條例第一條前段，
    第二條之規定，判決被告因過失致人於死罪，量處有期徒刑陸月，並諭知如易科
    罰金，以參佰元折算壹日。認事用法，均無不合，量刑亦屬適當。
三、檢察官上訴以據告訴人即被害人之姊甲○○具狀請求上訴意旨略以：被告乙○○
    以司機為業，應負業務過失致死之罪責，且被告不符自首之要件；再被告犯罪後
    態度不佳，對被害人黃仕旭之母惡言相向，且尚未和解，原審在被告係肇事主因
    、未和解之情形下，輕判被告六月徒刑而得易科罰金，顯不合理且失當。附原聲
    請狀，所請尚非顯無理由等語。惟查檢察官並未依刑事訴訟法第一百六十一條第
    一項規定，就被告偶駕駛向朋友王志勇借用前揭自用小客車訪友聊天後駕駛該自
    用小客車係執行司機駕駛為職業，負舉證責任，並指出證明之方法；且檢察官
    係認被告犯刑法第二百七十六條第一項普通過失致人於犯罪提起公訴。次查被告
    於未被有偵查犯罪職權之公務員發覺前，向到場處理員警自首而接受裁判，符合
    自首要件，已詳如前述，自難僅憑告訴人即被害人之姊季甲○○聲請狀所載不能
    證明與事實相符之陳述，以資認定，原審已審酌被告犯罪一切情狀而量刑，並無
    顯不合理且失當。檢察官上訴經核為無理由，應予駁回。被告上訴意旨執前揭辯
    解否認過失犯行，而係被害人喝酒後駕駛機車肇事，原審判決量刑過重等語，經
    核也無理由，應併予駁回。
四、據上論結：應依刑事訴訟法第三百六十八條，判決如主文。
本案經檢察官丙○○到庭執行職務。
中      華      民      國　    九十一     年     九      月    三十　　日
                                  臺灣高等法院臺中分院刑事第一庭
                                        審判長法　官　陳　紀　綱
                                              法　官　陳　登　源
                                              法  官  方  艤  駐
右正本證明與原本無異。
不得上訴。
                                              書記官  江  玉  萍
中      華      民      國　    九十一     年     十      月     一 　　日
附錄本案論罪科刑法條：
刑法第二百七十六條第一項：
因過失致人於死者，處二年以下有期徒刑、拘役或二千元以下罰金。
                          　　　　　　　　　　　　　　　　　　　　　　　Ｉ
